【裁判字號】    92,交聲,155
【裁判日期】    920910
【裁判案由】    聲明異議
【裁判全文】
臺灣臺南地方法院交通事件裁定                    九十二年度交聲字第一五五號
    移
    受處分人  乙○○○工業股份有限公司
    即異議人          設台南市.
    代 表 人  甲○○
右列受處分人因違反道路交通管理處罰條例案件，對於交通部公路總局嘉義區監理所
台南監理站九十二年四月二日所為之裁決處分（處分案號：南監五字第裁七四—Ｍ0
0000000號）聲明異議，本院裁定如左：
    主  文
原處分撤銷。
乙○○○工業股份有限公司汽車所有人，裝載危險物品，不遵守有關之安全規定，處
罰鍰新臺幣參仟元，並記汽車違規紀錄壹次。
    理  由
一、原處分意旨略以：本件受處分人即異議人乙○○○工業股份有限公司所有之車牌
    號碼Ｄ三─四一四七號自用小貨車，於民國九十一年三月一日下午一時三十分許
    ，經顏根榮駕駛，裝載危險易物品酒精（甲醇）液體圓形大鐵桶兩大桶合計四百
    加崙，未遵守安全規定，行經臺南縣永康市○○路○段七五號前，經警當場攔停
    而當場製單告發，駕駛人拒簽之違規事實，有台南縣警察局南縣警交字第Ｍ00
    000000號舉發違反道路交通管理事件通知單在卷可稽。移送機關即交通部
    公路總局嘉義區監理所台南監理站，復以違規事實明確，裁處異議人罰鍰新台幣
    七千五百元整，並記汽車違規紀錄一次等語。
二、聲明異議意旨略以：如附件聲明異議狀所載。
三、按汽車裝載危險物品，未請領臨時通行證、未依規定懸掛或黏貼危險物品標誌及
    標示牌、罐槽車之罐槽體未檢驗合格、運送人員未經專業訓練合格或不遵守有關
    安全規定者，處汽車所有人新臺幣三千元以上九千元以下罰鍰，並責令改正或禁
    止通行，且記汽車違規紀錄一次，道路交通管理處罰條例第二十九條第一項第三
    款、第二項分別定有明文。又車輛裝載危險物品，廠商貨主運送危險物品應具備
    危險物品道路運送計劃書及物質安全資料表向起運地或車籍所在地公路監理機關
    申請核發臨時通行證，該臨時通行證應隨車攜帶之，其交由貨運業者運輸者，應
    會同申請，並責令駕駛人依規定之運輸路線、時間行駛；車頭及車尾應懸掛布質
    三角紅旗之危險標識，每邊不得少於三十公分；裝載危險物品車輛之左、右兩側
    及後方應懸掛或黏貼危險物品標誌及標示牌，其內容及應列要項如附件八。危險
    物品標誌標示牌應以反光材料製作，運輸過程中並應不致產生變形、磨損、褪色
    及剝落等現象而能辨識清楚；運送危險物品之駕駛人或隨車護送人員應經專業訓
    練，並隨車攜帶有效之訓練證明書；裝載危險物品車輛應隨車攜帶未逾時效之滅
    火器，攜帶之數量比照第三十九條第一項第十款有關大貨車攜帶滅火器之規定；
    應依危險物品之性質，隨車攜帶適當之個人防護裝備，道路交通安全規則第八十
    四條第一項第一、二、三、五、六、七款亦規定甚明。另易燃液體，係屬危險物
    品，道路交通安全規則附件二之汽車裝載危險物品分類表第三類中亦有明確規定
    。再行為人有本條例之情形者，應填製舉發違反道路交通管理事件通知單，並於
    被通知人欄予以勾記，當場舉發者，應填記駕駛人或行為人姓名、性別、出生年
    月日、地址、身分證統一號碼及車主姓名、地址、車牌號碼、車輛種類。被查獲
    之駕駛人或行為人為受處分人時，應將該通知單填記後交付該行為人簽名或蓋章
    收受之；拒絕簽章者，並記明其事由，視為已收受，違反道路交通管理事件統一
    裁罰基準及處理細則第十一條第一項第一款另定有明文。
四、經查：
（一）、本件受處分人即異議人乙○○○工業股份有限公司所有之車牌號碼Ｄ三─四
        一四七號自用一般小貨車，於民國九十一年三月一日下午一時三十分許，經
        駕駛人顏根榮駕駛，行經前開地點，為警攔車稽查，經警發現裝載危險物品
        ，未遵守安全規定，值勤員警當場攔停並當場掣單舉發，駕駛人當場拒收等
        情，有臺南縣警察局南縣警交字第Ｍ00000000號舉發違反道路交通
        管理事件通知單一紙在卷可資佐證，且為異議人所不爭執，則異議人所有之
        車輛確有於上開時、地，有裝載危險物品，不遵守安全規定之違規情事，應
        可認定。
（二）、查本件受處分人即異議人乙○○○工業股份有限公司所有之前開車輛，裝載
        危險物品，不遵守安全規定之違規事實，業據異議人坦承在卷。惟本案舉發
        違反道路交通管理事件通知單，除對駕駛人製單外，並未另外對汽車所有人
        製作舉發違反道路交通管理事件通知單，或交付駕駛人代收，或另行對異議
        人送達，此觀全卷並無處罰機關有另行通知汽車所有人之資料甚明，是本件
        前開違反道路交通管理事件有無合法送達異議人尚屬不明。而依照違反道路
        交通管理事件統一裁罰標準表可知，違反道路交通管理事件之裁罰標準，係
        以當事人接到違規舉發通知書後，「有無逾越應到案日期繳納罰款及到案與
        否」，為設定裁決罰鍰數額之唯一準據，故行為人有無於到案日期前繳交罰
        鍰或到案與否，既對於行為人究應處以法定最低額或法定最高額罰鍰，具有
        絕對之決定性，且違反道路交通管理事件之處罰為一行政秩序罰，其對於違
        規之行為人所為之處罰，顯然影響行為人之權利義務，性質上為負擔之行政
        處分，是其應有行政法基本原則之要求——即行政行為應遵循公正、公開與
        民主之程序，確保依法行政原則，以保障人民權益，增進人民對行政之信賴
        （此亦為行政程序法第一條開宗明義所揭示），故為保障違反道路交通管理
        事件行為人之權益，舉發單位自應於舉發通知單上，詳為記載「應到案日期
        」及「應到案處所」，另違反道路交通管理事件通知單亦須經合法送達，俾
        行為人得遵期到案繳交罰款，或對其違規之行為有陳述、爭執及聲明異議之
        機會。再者，法院受理交通異議案件，乃是對於交通舉發行政處分審查其是
        否違法，本質上屬於行政爭訟過程，與普通法院審理刑事案件之原則不同。
        而按當事人主張有利於己之事實者，就其事實有舉證之責任，民事訴訟法第
        二百七十七條定有明文，經查，裁決機關既裁決異議人有接獲違反道路交通
        管理事件通知單，因已逾越應到案日期三十日以上，而得對之為法定最高額
        罰鍰之裁罰處分，則依前揭舉證責任分擔之原則，除異議人自認已合法收受
        該通知單之送達外，自應先由裁決機關就其主張異議人有接獲該通知單之合
        法送達事實，負舉證之責任，必須證明其為真實後，異議人於其抗辯事實，
        始應負證明之責任。查本件原裁決機關就其主張異議人已合法收受送達之事
        實，尚未能證明其為真實，自應受敗訴之危險，從而異議人辯稱未受通知，
        致其無法獲知有違規單通知而喪失於期限內以最低罰鍰自動繳納之權利等語
        ，確屬信而有徵，尚堪採信。
五、綜上所述，本件受處分人即異議人乙○○○工業股份有限公司因裁決機關就其所
    有車輛之違規事實，其舉發違反道路交通管理事件通知單既未經合法送達，致其
    未能於通知單上所載應到案日期前之時間內，以該條款罰鍰之最低額即新臺幣三
    千元繳納罰鍰之事實，既可認定。從而，本件異議人就前開異議，經核為有理由
    ，原處分逕予裁處異議人罰鍰新臺幣七千五百元及記汽車違規紀錄，於法即有未
    洽，應由本院將原處分撤銷，另為裁定如主文第二項所示，以資適法。
六、據上論斷，應依道路交通案件處理辦法第二十條前段，裁定如主文。
中      華      民      國    九十二    年      九      月      十      日
                              臺灣臺南地方法院交通法庭
                                  法  官    洪  士  傑
右正本證明與原本無異。
如不服本裁定應於送達後五日內向本院提出抗告狀。
                                  書記官    陳  金  堂
中      華      民      國    九十二    年      九      月      十      日


司法院資訊處製作；財團法人民間司法改革基金會備份。
